【裁判字號】    95,訴,1
【裁判日期】    951121
【裁判案由】    返還股款等
【裁判全文】
臺灣桃園地方法院民事判決                 95年度訴字第1號
原      告  丁○○
訴訟代理人  邱國旺律師
            林建平律師
被      告  庚○○
訴訟代理人  己○○
被      告  丙○○
訴訟代理人  吳尚昆律師
            劉正穆律師
            洪榮彬律師
上列一人
複代理人    戊○○
上列當事人間返還股款等事件，於民國95年10月31日言詞辯論終
結，本院判決如下：
    主      文
被告丙○○應給付原告新臺幣佰玖拾萬玖仟柒佰元，及自民
國九十五年一月七日起至清償日止，按週年利率百分之五計算之
利息。
原告其餘之訴駁回。
訴訟費用由被告丙○○負擔。
本判決第一項於原告以新臺幣壹佰拾壹萬仟元供擔保後，得
假執行；但被告丙○○如以新臺幣佰玖拾萬玖仟柒佰元預供
擔保，得免假執行。
原告其餘假執行之聲請駁回。
    事實及理由
甲、原告主張：(一)被告2 人於民國94年6 月間向原告推銷股票代
    為操作即代為買賣股票之業務，並表示原告只要匯入相當金
    額至指定帳戶，即可透過訴外人邵雪珠所經營之邵氏證券投
    資顧問股份有限公司（下稱邵氏公司）代為購買指定之股票
    及張數，被告2 人並聲稱由其2 人負責「選股」，選定投資
    股票後設定「投資期間」、「保證獲利金額」，原告則自行
    決定投資數額，並將投資金額交付被告2 人，由其2 人透過
    邵氏公司操作團隊買賣指定之股票，屆期結算給付原告本金
    及獲利，並有4 ﹪之保證獲利，超過4 ﹪之獲利則歸被告2
    人作為代操股票之報酬。(二)嗣原告乃透過被告2 人操作買賣
    股票，計有8 筆交易：1.啟基股票：由被告丙○○選股，設
    定投資期間自94年6 月10日起至94年7 月10日止，投資金額
    ：每張（千股）新臺幣（下同）69,600元，保證獲利2,900
    元，被告丙○○將上開資訊於94年6 月6 日e-mail給被告庚○○，被告庚○○再e-mail給原告詢問原告要投資幾張，原
    告則打電話告知被告庚○○投資3 張，被告庚○○即指示原
    告將金額匯付被告丙○○，原告即於94年6 月13日匯款
    208,800 元予被告丙○○；2.廣達股票：丙○○選股，投資
    期間自94年7 月5 日起至同年7 月27日止，投資金額：每張
    （千股）53,200元，保證獲利2,200 元，被告丙○○於94年
    6 月28日將上開資訊e-mail給被告庚○○，被告庚○○再
    e-mail給原告詢問原告要投資幾張，原告向被告庚○○表示
    投資8 張，被告庚○○指示原告將金額匯付被告丙○○，原
    告即於94年7 月5 日匯款425,600 元予被告丙○○；3.研華
    股票：被告丙○○選股，投資期間自94年7 月11日起至同年
    8 月9 日止，投資金額：每張（千股）71,500元，保證獲利
    ：2,800 元，並結算到期之啟基股票，被告丙○○於94年7
    月5 日e-mail給被告庚○○，被告庚○○再e-mail給原告詢
    問原告要投資幾張，原告向被告庚○○表示投資6 張並結算
    啟基股票之本金及獲利，被告庚○○指示原告將金額（即投
    資研華股票應付金額與結算啟基股票應得本金及獲利金額間
    之差額）匯付被告丙○○，原告即於94年7 月11日將差額
    214,500 元匯予被告丙○○；4.宏碁股票：被告丙○○選股
    ，投資期間自94年7 月26日起至同年8 月25日止，投資金額
    ：每張（千股）55,100元，保證獲利：2,500 元，並結算到
    期之廣達股票，被告丙○○於94年7 月23日將上開資訊
    e-mail給被告庚○○，被告庚○○自此時起正式加入成為被
    告丙○○之下線，其並將被告丙○○之投資條件修正為保證
    獲利：3,300 元後，再e-mail給原告詢問原告要投資幾張，
    原告向被告庚○○表示投資23張，並結算廣達股票之本金及
    獲利，被告庚○○指示原告將金額（即投資宏碁股票應付金
    額與結算廣達股票應得本金及獲利金額間之差額）匯付給他
    ，原告於94年7 月11日匯款824,100 元予被告庚○○；5.光
    寶股票：被告丙○○選定光寶股票，設定投資期間、金額、
    獲利等投資條件，並e-mail給被告庚○○，被告庚○○因係
    被告丙○○之下線，於94年8 月5 日e-mail給原告詢問原告
    要投資幾張，原告向庚○○表示投資43張，並結算研華股票
    之本金及獲利，被告庚○○指示原告將金額（即投資光寶股
    票應付金額與結算研華股票應得本金及獲利金額間之差額）
    ，原告於94年8 月9 日匯款1,110,800 元予被告庚○○；6.
    瑞昱股票：被告丙○○選定瑞昱股票，設定投資期間、金額
    、獲利等投資條件e-mail給庚○○後，被告庚○○遂將投資
    期間自94年8 月17日至同年9 月19日、投資金額：每張（千
    股）32,100元，保證獲利：1,900 元等投資訊息，於94年8
    月15日e-mail給原告並詢問原告要投資幾張，原告向被告庚○○表示投資40張，被告庚○○指示原告將金額匯付給他，
    原告於94年8 月17日匯款1,284,000 元予被告庚○○；7.華
    晶股票：被告丙○○選定該標的，並將投資期間自94年8 月
    29日起至同年9 月29日止，投資金額：每張（千股）45,200
    元，保證獲利：1,800 元，並結算到期之宏碁股票，於94年
    8 月24日e-mail 給 被告庚○○，被告庚○○並將投資條件
    修正為保證獲利：2,700 元後再e-mail給原告並詢問原告要
    投資幾張，原告向被告庚○○表示投資35張，並結算宏碁股
    票之本金及獲利，被告庚○○指示原告將結算後差額匯給他
    ，原告於94年8 月29日將結算差額238,800 元匯給被告庚○○。嗣後被告庚○○表示只代原告買到32張，故退給原告
    135,600 元；8.敦吉股票：由被告丙○○選定並設定投資期
    間、金額、獲利等投資條件e-mail給被告庚○○，被告庚○○遂將投資期間自94年9 月13日起至同年10月13日止、投資
    金額：每張（千股）38,000元、保證獲利：1,520 元，並結
    算到期之光寶股票等訊息，於94年9 月7 日e-mail給原告並
    詢問原告要投資幾張，原告向被告庚○○表示投資51張，並
    結算光寶科股票之本金及獲利，被告庚○○指示原告將差額
    匯給他，原告於94年9 月13日將差額291,100 元匯予被告庚○○。9.綜上，原告所匯入之款項已達4,539,700 元，原告
    於94年9 月29日屆期後以電子郵件及存證信函通知被告應代
    為結清，並將款項匯回原告指定之帳戶，被告拖延數日仍無
    法辦理結清付款之手續，隨後被告除僅將原告原擬購買敦吉
    之291,100 元先行退還，並先退還原告60萬元外，尚欠原告
    3,939,700 元未還。(三)按本件原告應被告2 人之要約，匯款
    與其2 人，委託其2人 購買股票，約定到期結清，由被告給
    付約定之本金及獲利，雙方之契約已經成立，原告自得依契
    約之法律關係請求被告償還本金及約定之獲利。若雙方間之
    法律關係為委任，則原告得依民法第540 條、第541 條及第
    544 條之規定請求被告給付。次查被告無法證明其等確實將
    原告所匯款項用以購買其等所指定之股票，諉稱其等已將款
    項匯給其等之上線，本件係由訴外人陳傳湖、甲○○、邵雪
    珠等人所負責，與其等無關云云，但被告2 人顯有違法吸金
    藉以達其詐財目的之犯行，共同侵害原告之權利，應負共同
    侵權行為損害賠償責任等語，並聲明：被告應連帶給付原告
    3,939,700 元及自起訴狀繕本送達被告翌日起至清償日止，
    按週年利率5%計算之利息；願供擔保請准宣告假執行。
乙、被告丙○○以：(一)原告與被告丙○○間並未成立委任關係。
    查被告丙○○僅係單純介紹原告參與訴外人邵雪珠之代操股
    票業務，並非由被告丙○○代原告操作股票，一切股票操作
    盈虧，完全依邵雪珠操作股票之結果而論斷，被告丙○○本
    人亦係匯款給訴外人陳傳湖，陳傳湖再匯款予訴外人甲○○
    ，甲○○又匯款予邵雪珠，輾轉參與邵雪珠所代操之股票業
    務等情，原告參與本件代操股票業務時，已知之甚詳。被告
    丙○○既無法掌控代操股票業務之內容，本不可能向原告保
    證代操股票必能獲利，更無所謂屆期需結清本息返還予原告
    之約定，原告遽向被告李翰境請求清償，容有誤會。(二)在94
    年9 月上旬，邵雪珠傳出操作不利，造成嚴重虧損後，被告
    庚○○乃立即將原告原欲繼續參與操作敦吉股票而尚未匯給
    被告丙○○的291,100 元股款退還，以免虧損擴大。(三)93年
    9 月21日及9 月30日被告合計匯給原告60萬元，乃因原告表
    示其投入資金可能無法拿回來，但他所經營之公司急需資金
    週轉，請求被告先借他60萬元，故被告才匯60萬元借予原告
    ，並非先行清償原告60萬元。(四)被告丙○○已授權暨參與甲○○對邵雪珠及訴外人陳育珅求償。經被告向上線陳傳湖，
    而陳傳湖再向上線甲○○查詢結果，取得甲○○與邵雪珠結
    算之操作股票虧損協議書，協議書中載明透過甲○○投入之
    資金計1 億4 千萬元，邵雪珠結算操作甲○○線下投入資金
    的虧損，資金餘額僅剩2 千萬元，乃由邵雪珠開立15紙合計
    2 千萬元之本票及支票，交付予甲○○，供甲○○兌現後清
    償其下線投資人，惟除第一張本票即94年11月15日到期之
    1,333,300 元兌現外，於94年12月15日、95年1 月15日到期
    之第2 、3 紙本票，均已無法兌現，其餘14紙本票亦均已無
    法現，甲○○已委由律師向邵雪珠之不動產提出假扣押及強
    制執行、而甲○○線下人員包括被告丙○○在內，已有訴外
    人余欣燁、林懿聰、庚○○、乙○○、陳傳湖等人於94年9
    月1 日簽立委託書，授權甲○○全權處理。甲○○並分別對
    於邵雪珠所有坐落台北市○○○路的房屋為假扣押，並對邵
    雪珠擔任董事長之全泰証券股份有限公司（下稱全泰公司）
    聲請發支付命令。由於邵雪珠當時係開立全泰公司之支票交
    付甲○○，甲○○即以該支票向全泰公司起訴求償。日前，
    全泰公司總經理黃輝煌為免訴訟影響公司商譽，已與甲○○
    達成協議，即由黃輝煌提出1,030 張之全泰公司股票轉讓給
    甲○○，另黃輝煌對邵雪珠所有坐落台北市○○○路之房屋
    行使抵押權後所得款項，亦全數交給甲○○，是甲○○目前
    正洽詢大股東收購全泰公司股票，待股票賣出後，取得現金
    於計算後，將依照所有投資者之投資比例發還金額，以彌補
    損失。(五)原告、被告庚○○、丙○○等3 人均係幹部，依原
    告提出之電子郵件內容可知，被告庚○○發給原告的電子郵
    件已載明客戶獲利4 ﹪，而原告線下獲利6 ﹪，其間2 ﹪的
    差額即係原告擔任幹部的獎金，依94年7 月8 日之電子郵件
    所示，原告自94年7 月份成為幹部，開始有獎金的獲利，並
    歸入被告庚○○的下線，當時原告為發展業務，還熱心提供
    其所有坐落桃園縣桃園市○○路98號7 樓之1 的辦公室給被
    告丙○○使用。至於身為被告丙○○下線的被告庚○○，被
    告丙○○給他的獲利是7 ﹪，扣除其給予原告的6 ﹪，被告
    庚○○的幹部獎金是1 ﹪。(六)原告當初參與本項投資時，已
    知悉有2 種不同投資模式，其一是如同本件，由眾人集資後
    ，交給邵雪珠代為操作，另一則是使用個人開立之帳戶買賣
    指定之股票進行操作。原告及其友人除參與如本件之集資代
    操股票業務外，另亦由原告及其友人邱瑞珠、莊育琪等人以
    開立個人帳戶買賣股票操作者，在1 個月內獲利3.53% 至
    7.8%不等。原告對於投資方式本有選擇權，而且清楚以第一
    種集資方式由邵雪珠代為操作者，是不會有實際股票轉入原
    告等人名下帳戶的，至於是否獲利，則端賴操作結果而定，
    並無法擔保獲利成數及金額，當然更無事後要求邵雪珠將股
    票轉入原告名下帳戶之理由。(七)兩造與甲○○、乙○○均曾
    與真正操盤手陳育珅，於94年7 月9 日一起用過餐，並介紹
    陳育珅與原告等人認識，而原告及被告庚○○均知悉本支線
    之最上線直接操盤手是邵雪珠，而且不是由被告等人實際買
    賣股票，只是集資由邵雪珠操作，且本項投資只有穩定的獲
    利並無保證獲利。實際上，原告請求之金額，亦係集合多人
    之資金而來，但原告及其線下投資人只是從94年6 月才開始
    參與投資，較諸被告自93年6 月間即參與投資，個人投入資
    金高達3 、4 百萬元，再加上在原告及被告庚○○等人見有
    利可圖之下，慫恿被告丙○○成立專責辦公室，被告丙○○
    乃辭去數位聯合電信股份有限公司的高薪職務，並承租辦公
    室，及採購辦公傢俱及裝潢，損失不訾。(八)本件結算退款是
    由本支線上線即陳傳湖退出資金給被告丙○○（當然陳傳湖
    亦需與其上線甲○○會算），而因有些投資人不退出反而可
    能加碼投資，所以被告丙○○也需匯錢給上線陳傳湖。但若
    陳傳湖把退出者的錢匯給被告丙○○，而丙○○又把繼續加
    碼投資者的錢匯給陳傳湖，則2 人間把錢匯來匯去，只是增
    麻煩及多付手續費，因此2 人間乃以會算後多退少補的方式
    ，由被告丙○○把餘額匯給陳傳湖，而被告丙○○另將款項
    匯給退出者，此所以前揭原告或被告庚○○匯給被告丙○○
    的金額，與被告丙○○同一期間內匯給陳傳湖或其他退出者
    之金額不同之原因等語作為抗辯，並聲明：駁回原告之訴及
    其假執行聲請；如受不利判決，願供擔保免為假執行。
丙、被告庚○○則以：(一)本件純為原告與被告丙○○間之爭議，
    與被告庚○○無關。本件原告及被告庚○○與被告丙○○2
    人是在94年6 月間在茶館喝茶時認識，且當日介紹本項投資
    者係被告丙○○及訴外人陳傳湖，被告庚○○與原告均係聽
    講之人，原告指被告庚○○係所謂「邵氏經營團隊」云云，
    顯非實在。另原告因對於被告丙○○就本件投資之介紹有興
    趣，乃參與本件投資，且原告於94年6 、7 月間先後3 次匯
    出之金額約85萬元，均係直接匯給被告丙○○，其後原告之
    投資，被告庚○○均未介入。又因為被告丙○○告知被告庚○○可將投資標的、期間等投資訊息轉知其他有興趣之投資
    人，被告庚○○始將訊息轉出，至於原告指被告庚○○自此
    成為被告丙○○之下線云云，亦非事實。蓋因原告本係直接
    與被告丙○○聯繫、匯款、下單，惟嗣後被告丙○○嫌人多
    麻煩，才協議由被告庚○○代為收付，此亦經原告同意後，
    原告始將款項匯給被告庚○○，且被告庚○○亦已將原告投
    資之金錢全數交付與被告丙○○。(二)原告主張被告庚○○修
    正「保證獲利」金額乙節，亦非事實。(三)被告庚○○與原告
    目前為東華大學企研所同組同學，且均尚在就學中，每週都
    必須見面，被告庚○○豈有詐騙原告之可能。本件事發後，
    被告庚○○即於94年9 月30日要求被告丙○○將帳戶結清並
    將款項匯回給被告庚○○，但被告丙○○並未將款項匯回，
    被告庚○○更發現被告丙○○顯未將款項匯給邵氏公司，而
    涉及詐欺犯行，乃隨即對被告丙○○提出刑事告訴並提起民
    事訴訟。若被告2 人共謀詐騙原告，被告庚○○豈能對於共
    犯即被告丙○○提出告訴？(四)退還原告之60萬元，其中20萬
    元係被告庚○○代被告丙○○轉匯給原告，另40萬元則係被
    告丙○○直接匯給原告，並非被告庚○○經手。準此可知，
    若原告係被告庚○○之下線，則退款事宜理應透被告庚○○
    為之，何以其中40萬元會逕由被告丙○○退還？(五)被告丙○○確實給予被告庚○○已獲利之1 ﹪作為獎金，但該獎金從
    未實現過等語作為抗辯，並聲明：駁回原告之訴及假執行聲
    請；如受不利判決，願供擔保免假執行。
丁、得心證之理由：
  一、原告主張被告2 人向其推銷代為買賣股票之業務，並表示
      原告只要匯入相當金額至指定帳戶，即可透過邵氏公司代
      為購買指定之股票及張數，被告2 人並聲稱由其2 人負責
      選股，選定投資股票後，設定投資期間及保證獲利金額，
      原告則自行決定投資數額，並將投資金額交付被告2 人，
      由其2 人透過邵氏公司操作團隊買賣指定之股票，屆期結
      算給付原告本金及獲利，並有4 ﹪之保證獲利等情，被告
      則以前詞置辯。經查：
    (一)依卷附被告丙○○通知被告庚○○及被告庚○○通知原告
      之電子郵件固均記載投資股票之名稱並詢問他方要購買之
      張數（見本院卷一第107 頁、第110 頁、第112 頁至第
      114 頁、第116 頁至第118 頁、第120 頁至第121 頁、第
      123 頁至第124 頁、第126 頁至第128 頁、第131 頁至第
      132 頁、第134 頁），而原告亦表示願購買張數後，依上
      開電子郵件記載每張股票之單價將金額匯給被告丙○○或
      張仁瑋，此亦有匯款回條聯等附卷可按。惟上開投資通知
      均於投資期間開始前數日即行通知，並已標明投資股票名
      稱及單價（即每張購買價格），然我國上市、上櫃公司股
      票之買賣均係於公開市場公開交易，而非由買賣雙方自行
      磋商交易價格，是股票交易價格並非固定，且我國股票價
      格每日漲跌幅均達7 ﹪，在該數日間，原告原定投資股票
      之價格亦可能有重大變動，而上開通知上又無多退少補之
      約定，則原告若出資委託購買特定股票，於股票價格上漲
      時，受託者必須自行補不足之金額，如股票價格下跌者，
      原告亦受損失（等同以高於市價之價格購買），此應非雙
      方之本意，是原告主張其係委託購買特定股票云云，尚難
      遽採。
    (二)次查若原告係委託購買特定股票，則其理應同時提供證券
      帳戶供受託者於購買股票後得逕行存入該帳戶。惟原告於
      參與上開投資後，並未提供任何證券帳戶與被告2 人乙節
      ，為原告自認，且原告自94年6 月10日起至同年9 月29日
      止參與該項投資交易達8 筆，期間約3 個月，若其係委託
      他人購買特定股票，則何以就其未取得該8 筆交易股票乙
      事竟未為任何異議，反而一再參與投資？此亦與常理不合
      。
    (三)證人甲○○於本院95年6 月20日言詞辯論到場證稱略以：
      我也參與投資，我的錢直接匯給邵雪珠，他跟我說投資某
      一支股票可以獲利若干，而我們購買的股票確實沒有進到
      我們的證券戶頭，邵雪珠說統一保管等語（見本院卷一第
      189 頁至第190 頁）；證人乙○○於同日到場證稱略以：
      我有參與，是我弟弟介紹的，邵雪珠跟我說要投資的標的
      、單價，看我要買多少後，我直接匯錢給邵雪珠，錢匯過
      去之後，他會通知何時到期，問我要不要接下一檔股票，
      如果我要的話，就多退少補，我匯的錢都是由我負責，如
      果我下面的人不接了，邵雪珠就把錢匯給我，我再把錢退
      回給我下面的人，當初沒有談到虧損，邵雪珠同時有空單
      及多單，可以保護投資人，就算有虧損，他也會把我應得
      的獲利給我等語（見本院卷一第192 頁至第193 頁）。證
      人甲○○等2 人均係參與本件投資之人，其等對於本件投
      資方式應知之甚詳，其2 人供述情節亦大致相符，應為可
      採。依其等證言可知，參與本件投資者實際上並非要求購
      買特定股票，而係集資參與各該股票買賣以獲得一定報酬
      。
    (四)綜上，應認原告主張其係出資委託購買特定股票，而被告
      2 人卻未為其購買該股票云云，應非可採。
  二、另依卷附電子郵件記載可知，原告投資購買啟基、廣達及
      研華等3 檔股票時，僅能取得投資金額之4 ﹪〔（2,900
      ÷6,9600≒4） 、（2,200 ÷53,200≒4） 、（2,800 ÷
      71,500≒4） 〕之獲利，自投資宏碁股票時，則除上開4
      ﹪獲利外，另可取得2 ﹪。被告丙○○主張上開2 ﹪之金
      額即係原告擔任本件投資幹部所可取得之獎金，幹部獎金
      為1 ﹪至2 ﹪不等乙節，亦為原告所不爭執，原告亦自認
      其前3 筆投資僅取得4 ﹪之獲利，其另有下線，由其百分
      之百負責等語（見本院卷一第151 頁、第188 頁），參以
      證人乙○○之證言，可知本件投資係參加人除可找到已經
      參加之人而成為其下線出資投資以賺取上開4 ﹪之獲利外
      ，另可再找其他人成為自己之下線出資投資，自己則成為
      幹部，就下線之出資，自己給付下線4 ﹪之獲利，自己則
      另取得上開1 ﹪至2 ﹪不等之獎金。又原告主張各該次股
      票投資係保證獲利（4 ﹪），屆期結算時上線應將下線原
      投資金額及其獲利返還下線乙節，被告雖辯稱未保證獲利
      云云，惟查卷附電子郵件上雖僅記載獲利若干而非保證獲
      利，但上開投資通知均於投資期間開始前數日即行通知，
      並已標明投資股票名稱及單價（即每張購買價格），並據
      該單價按4 ﹪計算獲利金額，亦無多退少補之約定，準此
      可知，本件投資，不論該股票之投資係獲利或虧損，上線
      均應依下線投資之金額（含下線自其下線取得者）計付下
      線4 ﹪之獲利，參以證人甲○○證稱略以：有保證獲利，
      但是沒有談到虧損要怎麼處理，每個月都有保證的獲利等
      語（見本院卷一第190 頁），另證人乙○○雖證稱沒有保
      證獲利，只談到穩定獲利等語，但其同時亦證稱略以：雖
      然沒有談到保證獲利，但就算是虧損，邵雪珠也會把我應
      得的獲利給我等語（見本院卷一第192 頁、第193 頁）。
      則原告主張本件投資有保證獲利乙節，應可採信。而本件
      投資既保證獲利，則不論該次投資實際上是否虧損，於屆
      期結算而下線表示不繼續投資時，上線自應連同下線投資
      之本金連同獲利返還該下線，自屬當然。
  三、綜上可知，本件投資係在上線與下線間約定，於上線通知
      投資股票名稱、每張單價及獲利後，下線決定投資張數並
      告知上線欲投資之張數（含其下線投資者），在投資開始
      前將資金（含其下線之資金）匯入指定帳戶，於預定投資
      期間屆至時結算，若下線繼續投資另一標的時，則採取多
      退少補方式，於結算後由下線補足資金或由上線退還部分
      資金，若下線不繼續投資，則上線應將其投資之本金連同
      約定之獲利即4﹪返還下線。
  四、原告主張其係委託被告2 人投資股票，被告2 人均係其上
      線，應負返還其投資本金及獲利之義務等語，被告2 人則
      互指他方才是原告之上線，自己無返還之義務等語。經查
      ：
    (一)原告主張是被告庚○○帶原告去參加投資說明，被告也是
      聽講者，主講人是被告丙○○，剛開始投資時是與被告丙○○，錢也是匯給丙○○，後來是丙○○叫原告金錢匯給
      被告庚○○等語，為被告所不爭執，堪信為真實。被告丙○○亦自認原告分別於94年6 月13日、7 月5 日、7 月11
      日各匯款208,800 元、425,600 元、214,500 元與被告丙○○（見本院卷二第14頁），此與原告投資啟基、廣達及
      研華等3 檔股票之金額相符，亦與被告庚○○主張原告前
      3 筆投資係直接與被告丙○○聯繫並將資金匯給被告丙○○乙節相符，足認原告開始參與本件投資時係與被告丙○○建立上、下線之關係，與被告庚○○無關。
    (二)另被告丙○○雖稱自原告投資宏碁股票即第4 筆投資之後
      ，雖係被告庚○○正式以電子郵件將投資標的等訊息告知
      原告，原告亦將欲投資之資金匯被告庚○○，可見被告庚○○才是原告之上線等語，惟原告將第4 筆投資以後之資
      金匯給被告庚○○係因被告丙○○之指示乙節，已經認定
      如前，準此，原告是否有與被告庚○○另建立上、下線關
      係之意思合致，即非無疑；又依本院卷一第114 頁所附電
      子郵件記載，被告庚○○告知被告丙○○欲參與投資事宜
      時，曾特別將原告及其本人各自投資之張數、資金分別標
      示，且原告亦將該次投資之資金逕匯給被告丙○○（見本
      院卷一第115 頁），是若原告為被告庚○○之下線，則庚○○只需將其本人與其下線合計欲投資之張數告知被告丙○○並將全部資金一併匯給被告丙○○即可，又何須為上
      開分別標示，又何以由原告將其自己投資之資金逕匯與被
      告丙○○？又於邵氏公司操作發生問題後，被告庚○○曾
      代被告丙○○退款20萬元與原告，嗣被告丙○○又自行匯
      款40萬元與原告，被告丙○○雖辯稱上開40萬元非退還投
      資款而係原告向其借貸之資金，但為原告否認，被告丙○○亦未舉證證明，不能採信，應認上開40萬元確亦係投資
      款之退還，是則，若原告為被告庚○○之下線，則應由被
      告庚○○負責退還原告之投資款，被告丙○○何須將投資
      款退還原告？是則被告庚○○辯稱原告嗣後將投資之資金
      匯入被告庚○○之帳戶，僅係應被告丙○○之要求並得原
      告之同意，由被告庚○○代被告丙○○收付乙節，應為可
      採，至被告丙○○付給被告庚○○1 ﹪之獎金實際上亦應
      係被告丙○○支付被告庚○○代為收付之報酬而已，並非
      因原告係被告庚○○之下線而給予之獎金。
    (三)另原告主張被告庚○○修正獲利數字後，始將投資訊息通
      知原告乙節，為被告庚○○否認。經查，就宏碁、光寶、
      瑞昱及華晶股票之投資，被告丙○○寄給被告庚○○之電
      子郵件上各記載：「每張單價55,100元、獲利2,500 元、
      獎金1,300 元」、「每張單價36,200元、獲利1,450 元、
      獎金1,080 元」、「每張單價32,100元、獲利1,280 元、
      獎金960 元」、「每張單價45,200元、獲利1,800 元、獎
      金1,360 元」（見本院卷一第117 頁、本院卷二第44頁、
      第46頁、本院卷一第127 頁），基上資料可知，被告丙○○給予被告庚○○之獲利及獎金合計約投資單價之7 ﹪；
      另被告庚○○寄給原告之電子郵件上則各記載：「每張單
      價55,100元、獲利3,300 元（6 ﹪）、客戶獲利2,200 元
      （4 ﹪）」、「每張單價36,200元、獲利2,100 元（6 ﹪
      ）、客戶獲利1,400 元（4 ﹪）」、「每張單價32,100元
      、獲利1,900 元（6 ﹪）、（客戶獲利）1,280 元（4 ﹪
      ）」（見本院卷一第118 頁、第121 頁、第126 頁），另
      通知華晶股票每張投資單價45,200元、獲利2,700 元，基
      上資料可知，原告之投資獲利約為投資單價之6 ﹪，其間
      差距為1 ﹪，是就原告投資部分，此1 ﹪應即是被告丙○○給予被告庚○○代為收付之報酬，而被告庚○○於將投
      資訊息轉知原告時，預先將此1 ﹪之報酬扣除，而將被告
      丙○○給予原告合計6 ﹪之獲利及獎金一併如數記載轉知
      而已，是原告之上開主張，尚非可採。
    (四)綜上，應認本件係原告與被告丙○○間有上下線之關係，
      被告庚○○應僅係為被告丙○○將投資訊息轉知原告嗣後
      並代被告丙○○收付有關原告之投資而已，原告與被告庚○○間應無上下線之關係。準此，於本件原告各該投資屆
      期後，應由被告丙○○對原告負返還投資本金及約定獲利
      之義務，被告庚○○不負該項義務。
  五、原告另指被告庚○○參與違法吸金、詐財之犯行，侵害原
      告之權利乙節，為被告否認。查被告丙○○才是原告之上
      線，原告匯給被告庚○○之資金，是被告庚○○代被告丙○○收付等情，已經認定如前，而被告庚○○抗辯其已將
      原告匯給被告庚○○之資金全數轉匯給被告丙○○等情，
      亦為原告所不爭執，堪信為真實。被告庚○○既已將原告
      匯來之資金全數轉匯給被告丙○○，則被告丙○○是否依
      約為原告投資，則已與被告庚○○無關，原告指被告庚○○未為其購買股票，係以詐術侵害其權利云云，尚不可採
      信。此外，原告又未能主張、證明被告庚○○有何侵害其
      權利之行為，則原告依侵權行為之法律關係請求被告庚○○賠償其損害，於法無據，不能准許。
  六、末查，原告主張其參與本件投資，尚有光寶、瑞昱及華晶
      等3 檔股票之投資已經屆期，被告丙○○尚未結算並將本
      利返還原告，而原告投資光寶、瑞昱及華晶股票各43張、
      40張及32張，每張投資金額各為36,200元、32,100 元及
      45,200元，約定保證獲利各為每張2,100 元、1,900元及
      2,700 元等情，為被告所不爭執，堪信為真實。準此計算
      ，被告丙○○因原告投資屆期應返還與原告之本金及約定
      獲利合計為4,539,700 元〔43×（36,200＋2,100） ＋40
      ×（32,100＋1,900） ＋32×（45,200 ＋2,700）＝
      4,539,700 〕，扣除被告丙○○已經退還之60萬元，被告
      丙○○尚應返還原告3,939,700 元。
  七、從而，原告本於契約之法律關係，請求被告丙○○給付
      3,939,700 元，及自訴狀繕本送達之翌日即95年1 月7 日
      起至清償日止，按週年利率5 ﹪計算之利息為有理由，應
      予准許；逾此範圍之請求為無理由，應予駁回。
  八、兩造均陳明願供擔保，聲請宣告假執行或免假執行，經核
      原告勝訴部分，並無不合，爰分別酌定相當之擔保金額准
      許之；至於被告敗訴部分，既經駁回，其假執行之聲請，
      失所附麗，應併予駁回。
  九、本件為判決之基礎已臻明確，兩造其餘之陳述及所提其他
      證據，或於判決之結果無影響，或與本案之爭點無涉，自
      無庸逐一論述，併此敘明。
戊、訴訟費用負擔之依據：民事訴訟法第78條。
中    華    民    國    95    年    11    月    21    日
                  民事庭法  官
以上正本係照原本作成
如對本判決上訴，須於判決送達後20日內向本院提出上訴狀
中    華    民    國    95    年    11    月    21    日
                                書記官  曾建中


司法院資訊處製作；財團法人民間司法改革基金會備份。
